【裁判字號】    98,上易,436
【裁判日期】    980303
【裁判案由】    妨害名譽
【裁判全文】
臺灣高等法院刑事判決                 98年度上易字第436號
上  訴  人
即  被  告  甲○○
                    原住桃園縣.
上列上訴人因妨害名譽案件，不服臺灣桃園地方法院95年度自字
第14號，中華民國97年12月19日第一審判決，提起上訴，本院判
決如下：
    主  文
上訴駁回。
    理  由
一、按依刑事訴訟法第350 條、第361 條、第362 條、第367 條
    規定，不服地方法院之第一審判決而上訴者，須提出上訴書
    狀，並應敘述具體理由，為上訴必備之程式；其所提出之書
    狀未敘述上訴理由，或僅曾以言詞陳述上訴理由者，均應於
    上訴期間屆滿後20日內補提理由書於第一審法院。第一審法
    院經形式審查，認逾期未補提上訴理由者，應定期間先命補
    正；逾期未補正者，為上訴不合法律上之程式，應以裁定駁
    回。倘已提出上訴理由，但所提非屬具體理由者，則由第二
    審法院以上訴不合法律上之程式，判決駁回。而所謂具體理
    由，必係依據卷內既有訴訟資料或提出新事證，指摘或表明
    第一審判決有何採證認事、用法或量刑等足以影響判決本旨
    之不當或違法，而構成應予撤銷之具體事由，始克當之（例
    如：依憑證據法則具體指出所採證據何以不具證據能力，或
    依憑卷證資料，明確指出所為證據證明力之判斷如何違背經
    驗、論理法則）；倘僅泛言原判決認定事實錯誤、違背法令
    、量刑失之過重或輕縱，而未依上揭意旨指出具體事由，或
    形式上雖已指出具體事由，然該事由縱使屬實，亦不足以認
    為原判決有何不當或違法者（例如：對不具有調查必要性之
    證據，法院未依聲請調查亦未說明理由，或援用證據不當，
    但除去該證據仍應為同一事實之認定），皆難謂係具體理由
    ，俾與第二審上訴制度旨在請求第二審法院撤銷、變更第一
    審不當或違法之判決，以實現個案救濟之立法目的相契合，
    並節制濫行上訴（最高法院97年度台上字第892 號判決亦同
    此意旨）。
二、本件原審判決略以：被告甲○○於民國（下同）95年3 月3
    日，經乙○○委任蘇千祿律師向臺灣桃園地方法院提起自訴
    ，經該院以95年度自字第4 號背信等案件（以下簡稱：前案
    ）繫屬在案（該案業經原審法院於95年9 月13日判決無罪，
    並由臺灣高等法院以95年度上易字第2455號判決上訴駁回確
    定在案），於同年月31日，在臺灣桃園地方法院刑事第三法
    庭，由該院前案受命法官公開行準備程序時，甲○○因對於
    乙○○心生不滿，竟基於公然侮辱之犯意，在不特定人得以
    自由進出該法庭，共見共聞之狀態下，當庭公然謾罵「我慚
    愧的，我教出這樣的學生來，他是跟我後面跑得我的一隻狗
    ，他今天竟然不承認他的老師，這我慚愧我沒有教好」等語
    ，而貶損乙○○之社會評價。
三、被告甲○○不服原審判決，提起上訴，其於98年1 月7 日提
    出之「上訴狀」所敘述之上訴理由略以：（一）本案早經臺
    灣高等法院判決伊無罪，為何過了2 年又再開庭。（二）第
    一次開庭時，審判長要追蘇千祿律師詐騙之新臺幣（下同）
    900 萬元，其中有30萬元是伊所有。（三）當時審判長有提
    到「狗」的問題，伊也同意蘇千祿律師將詐騙的900 萬元拿
    出來，伊會拿來買「狗」等語。
四、查原判決已於理由內說明：上揭事實，業經被告甲○○於原
    審審理時坦承不諱，且經勘驗原審前案受命法官於95年3 月
    31日進行準備程序之庭訊光碟，被告確有口出上開侮辱言語
    屬實，有勘驗筆錄1 份存卷可佐，且參酌前案非屬不得公開
    審理、訊問之案件，是前案於95年3 月31日進行準備程序之
    際，既係屬公開法庭，除已有特定多數人在內外，且不特定
    人得隨時進入法庭內旁聽，顯屬不特定人得共見共聞之公開
    場所無疑，又佐以被告口出之「我慚愧的，我教出這樣的學
    生來，他是跟我後面跑得我的一隻狗，他今天竟然不承認他
    的老師，這我慚愧我沒有教好」等詞，依社會一般通念，已
    足以貶抑自訴人乙○○之人格評價，而影響其社會地位，自
    係屬公然侮辱。是經比較新舊法後，認被告甲○○所為，係
    犯刑法第309 條第1 項之公然侮辱罪。並審酌被告平日素行
    尚可，有本院被告前案紀錄表1 份在卷可稽，其因前案係由
    自訴人乙○○向原審法院提起自訴，因此心生不滿，其未能
    遵行刑事訴訟合法程序進行該案，反於前案由承審受命法官
    進行準備程序時，任意口出謾罵言語，公然侮辱自訴人之人
    格，貶低自訴人之社會評價，造成自訴人名譽受損，然量及
    被告係因一時氣憤，始口出前開言語，且犯罪後坦承犯行等
    一切情狀，量處被告罰金4,000 元，並諭知易服勞役之標準
    。及說明被告所犯本件之罪，犯罪時間在96年4 月24四日以
    前，且均無中華民國96年罪犯減刑條例所定不予減刑之情形
    ，應依同條例第2 條第1 項第3 款之規定減其宣告刑2 分之
    1 ，而減為罰金2,000 元，並諭知易服勞役之折算標準。等
    語。原審判決理由既已詳細記載認定被告犯罪之證據，並已
    審酌關於刑法第57條科刑之一切情狀，在適法範圍內行使裁
    量權，核無違法或不當之情形。被告上訴意旨，僅稱：（一
    ）本案早經臺灣高等法院判決伊無罪，為何過了2 年又再開
    庭。（二）第一次開庭時，審判長要追蘇千祿律師詐騙之新
    臺幣（下同）900 萬元，其中有30萬元是伊所有。（三）當
    時審判長有提到「狗」的問題，伊也同意蘇千祿律師將詐騙
    的900 萬元拿出來，伊會拿來買「狗」云云，惟就原審判決
    有何不當或違法之處，毫無一語提及，自非屬上訴第二審之
    具體理由，其上訴自不合法律上之程式，爰不經言詞辯論予
    以駁回。
五、據上論斷，應依刑事訴訟法第367 條前段、第372 條，判決
    如主文。
中    華    民    國    98    年    3     月    3     日
                  刑事第十四庭審判長法  官  陳志洋
                                    法  官  梁耀鑌
                                    法  官  謝靜恒
以上正本證明與原本無異。
不得上訴。
                                    書記官  陳珮茹
中    華    民    國    98    年    3     月    4     日


司法院資訊處製作；財團法人民間司法改革基金會備份。
